臺灣彰化地方法院民事裁定
110年度監宣字第428號
聲  請  人  施進添  




相  對  人  施伯雄  



關  係  人  吳錦湓  

            施玟均  

            施秉承  

            施進勝  





上列聲請人聲請監護宣告事件，本院裁定如下：
    主  文
宣告施伯雄（男、民國00年0月0日生、身分證統一編號：Z00000
0000號）為受監護宣告之人。
選定施進添（男、民國00年0月00日生、身分證統一編號：Z0000
00000號）為受監護宣告之人之監護人。
指定施進勝（男、民國00年00月00日生、身分證統一編號：Z000
000000號）為會同開具財產清冊之人。
程序費用由受監護宣告之人負擔。
    理  由
一、聲請意旨略以：相對人施伯雄為聲請人施進添之父，於民國
    109年2月6日因罹有失智症（中度），無法行走，需長期臥
    床，且無法與家屬互動、講話，亦不認得人，雖有時似有反
    應想說話，但仍無法發出聲音，家人也無法確認其是否有聽
    到；又經斷層掃描檢查，發現其腦部嚴重萎縮，現已無法處
    理日常生活，大小便失禁，需他人餵食，致其不能為意思表
    示或受意思表示。為代相對人領取銀行存款支付其療養照護
    費用，並處理其名下共有土地之事宜，爰此聲請對相對人為
    監護宣告，並請求選定聲請人為監護人，同時指定相對人之
    三子即關係人施進勝為會同開具財產清冊之人等語。
二、按對於因精神障礙或其他心智缺陷，致不能為意思表示或受
    意思表示，或不能辨識其意思表示之效果者，法院得因本人
    、配偶、四親等內之親屬、最近一年有同居事實之其他親屬
    、檢察官、主管機關或社會福利機構之聲請，為監護之宣告
    ，民法第14條第1項定有明文。次按受監護宣告之人應置監
    護人。法院為監護之宣告時，應依職權就配偶、四親等內之
    親屬、最近一年有同居事實之其他親屬、主管機關、社會福
    利機構或其他適當之人選定一人或數人為監護人，並同時指
    定會同開具財產清冊之人。法院為前項選定及指定前，得命
    主管機關或社會福利機構進行訪視，提出調查報告及建議。
    監護之聲請人或利害關係人亦得提出相關資料或證據，供法
    院斟酌。法院選定監護人時，應依受監護宣告之人之最佳利
    益，優先考量受監護宣告之人之意見，審酌一切情狀，並注
    意下列事項：1.受監護宣告之人之身心狀態與生活及財產狀
    況。2.受監護宣告之人與其配偶、子女或其他共同生活之人
    間之情感狀況。3.監護人之職業、經歷、意見及其與受監護
    宣告之人之利害關係。4.法人為監護人時，其事業之種類與
    內容，法人及其代表人與受監護宣告之人之利害關係。民法
    第1110條、第1111條、第1111條之1分別定有明文。再按監
    護宣告之裁定，於裁定送達或當庭告知法院選定之監護人時
    發生效力；監護宣告裁定經廢棄確定前，監護人所為之行為
    ，不失其效力，家事事件法第169條第1項、第170條第1項分
    別定有明文。
三、查聲請人主張之事實，業據其提出戶籍謄本、相對人身心障
    礙證明為證。又經本院在鑑定人衛生福利部彰化醫院（下稱
    彰化醫院）蕭銘鴻醫師前訊問相對人，相對人於本院點呼時
    雖有反應，但對於訊問其年籍及人別識別等問題時，均無任
    何回應，有本院訊問筆錄在卷可按。再經本院囑託該院為鑑
    定，鑑定結果認：「醫學上的診斷：診斷名：失智症。障礙
    程度：重度」、「日常生活狀況：目前個案住在家中由家人
    照顧，對於外界刺激反應淡漠，無法以言語與個案進行有效
    之溝通，也無法以文字、書寫表達，無法聽從指示動作。平
    時在家無所事事，大多數時間躺床導致褥瘡，直到最近經攙
    扶才勉強坐起，但要攙扶時個案有時會反抗。個案需家屬餵
    食，無法表達其所需之基本生理需求，對於行動、進食、穿
    衣、洗澡、如廁等基本生活，皆需他人照顧。不認得家人，
    也無法辨認金錢及生活常見之物。」、「精神狀態：1.意識
    /溝通性：無法言語，也無法以文字、書寫溝通；2.記憶力
    ：無法配合施測；3.定向力：無法配合施測；4.計算能力：
    無法配合施測；5.理解‧判斷力：無法配合施測；6.現在性
    格特徵：退化；7.其他（氣氛‧感情狀態‧幻覺‧妄想‧異常行
    動等）：不斷磨牙；8.智能檢查‧心理學檢查：無法配合施
    測。」、「有關判斷能力判定之意見：不能管理處分自己財
    產」、「回復可能性說明：回復可能性低。」、「鑑定判定
    ：1.基於受鑑定人失智症，其程度達重度，不能管理處分自
    己的財產，回復之可能性低。2.失智症之程度，可為監護宣
    告。不能為意思表示或受意思表示，不能辨識其意思表示之
    效果」等語，有彰化醫院民國111年3月1日彰醫精字第11105
    00100號公函所附成年監護鑑定書在卷可稽，堪認相對人因
    失智症，致不能為意思表示或受意思表示，亦不能辨識其意
    思表示之效果。從而，本件聲請為有理由，應予准許，爰宣
    告相對人為受監護宣告之人。
四、本件相對人業經監護宣告，揆諸前揭規定，自應為其選定監
    護人及指定會同開具財產清冊之人。又依聲請人所提出之同
    意書所載，相對人之配偶吳錦湓及子女施進添、施玟均、施
    秉承及施進勝等五人，均同意由聲請人擔任相對人之監護人
    ，並以關係人施進勝為會同開具財產清冊之人。本院審酌同
    意書之內容，認聲請人為相對人之長子，關係人施進勝為相
    對人之三子，兩人與相對人關係非常密切，應能適切照護相
    對人，且其二人經親屬推為監護人、會同開具財產清冊之人
    ，由渠等分別擔任相對人之監護人及會同開具財產清冊之人
    ，應符合相對人之最佳利益，爰裁定如主文第2、3項所示。
五、末按民法第1113條準用同法第1099條、第1099條之1等規定
    ，於監護開始時，監護人對於受監護宣告之人之財產，應會
    同關係人施進勝於2個月內開具財產清冊，並陳報法院，於
    開具完成並陳報法院前，監護人對於受監護宣告之人之財產
    ，僅得為管理上必要之行為，併此指明。
六、依家事事件法第164條第2項，裁定如主文。
中　　華　　民　　國　　111 　年　　3 　　月　　11　　日
                  家事法庭    法  官  梁晉嘉
以上正本係照原本作成。
如對本裁定抗告，須於裁定送達後10日內向本院提出抗告狀，並
繳納抗告費新臺幣1千元。 
中　　華　　民　　國　　111 　年　　3 　　月　　11　　日
                              書記官  許喻涵